臺灣士林地方法院刑事判決
111年度審金訴字第151號
公  訴  人  臺灣士林地方檢察署檢察官
被      告  丁易倫





上列被告因詐欺等案件，經檢察官提起公訴（110年度偵字第223
03號），因被告於準備程序中就被訴事實為有罪之陳述，經告知
簡式審判程序之旨，並聽取當事人之意見後，經本院合議庭裁定
由受命法官獨任進行簡式審判程序，判決如下：
    主  文
丁易倫犯如附表各編號所示之罪，各處如附表各編號「主文及宣
告刑」欄所示之刑。應執行有期徒刑壹年捌月。
    事實及理由
一、程序部分
    按除被告所犯為死刑、無期徒刑、最輕本刑為3年以上有期
    徒刑之罪或高等法院管轄第一審案件者外，於第一次審判期
    日前之準備程序進行中，被告先就被訴事實為有罪之陳述時
    ，審判長得告知被告簡式審判程序之旨，並聽取當事人、代
    理人、辯護人及輔佐人之意見後，裁定進行簡式審判程序，
    刑事訴訟法第273條之1第1項定有明文。經核本案被告丁易
    倫所犯係死刑、無期徒刑、最輕本刑為3年以上有期徒刑以
    外之罪，其於準備程序中就被訴事實為有罪之陳述，經告知
    簡式審判程序之旨，並聽取公訴人、被告之意見後，本院合
    議庭爰依首揭規定，裁定由受命法官獨任進行簡式審判程序
    。是本案之證據調查，依同法第273條之2規定，不受同法第
    159條第1項、第161條之2、第161條之3、第163條之1，及第
    164條至170條所規定證據能力認定及調查方式之限制，合先
    敘明。
二、本案犯罪事實及證據，除均引用檢察官起訴書之記載（如附
    件）外，另更正並補充如下：
　㈠事實部分：起訴書附表所載各被害人匯款時間、金額及被告
    提款時間、地點、金額均應更正為如本判決附表所示。
　㈡證據部分補充：被告於本院民國111年3月21日準備程序及審
    理中所為之自白。
三、論罪科刑
  ㈠過去實務認為，行為人對犯特定犯罪所得之財物或利益作直
    接使用或消費之處分行為，或僅將自己犯罪所得財物交予其
    他共同正犯，祇屬犯罪後處分贓物之行為，非本條例所規範
    之洗錢行為，惟依洗錢防制法之新法規定，倘行為人意圖掩
    飾或隱匿特定犯罪所得來源，而將特定犯罪所得直接消費處
    分，甚或交予其他共同正犯，而由共同正犯以虛假交易外觀
    掩飾不法金流移動，即難認單純犯罪後處分贓物之行為，應
    仍構成洗錢防制法第2條第1或2款之洗錢行為（最高法院108
    年度台上字第1744號判決意旨參照）。查：本案被告與「吳
    家安」等身分不詳之詐欺集團成員對如附表所示之被害人所
    為，均構成刑法第339條之4第1項第2款加重詐欺取財罪，此
    如後述，為最輕本刑6月以上有期徒刑以上之罪，屬洗錢防
    制法第3條第1款所稱特定犯罪，而被告提領如附表所示之被
    害人遭詐欺之款項後，轉交予其他身分不詳之詐欺集團成員
    ，以掩飾、隱匿該特定犯罪所得之去向及所在，揆諸上開說
    明，自非單純犯罪後處分贓物之與罰後行為，而該當洗錢防
    制法第2條第2款所指之洗錢行為無訛。
　㈡核被告共同對如附表所示被害人詐欺之行為，均係犯刑法第3
    39條之4第1項第2款之三人以上共同詐欺取財罪、洗錢防制
    法第14條第1項之一般洗錢罪，共3罪。被告與「吳家安」等
    不詳詐欺集團成年成員間，就上開犯行，互有犯意聯絡，並
    分工合作、互相利用他人行為以達犯罪目的及行為分擔，均
    應論以共同正犯。又被告就如附表各編號所示犯行，均係以
    一行為同時觸犯加重詐欺取財罪及一般洗錢罪，為想像競合
    犯，均應依刑法第55條規定，從較重之三人以上共同詐欺取
    財罪處斷。　
　㈢被告共同詐欺如附表所示3名被害人之犯行，雖犯罪時間相近
    ，但被害人均不相同，所侵害財產法益有異，時空上並非無
    從區隔，在刑法評價上各具獨立性，且非經立法預設其本質
    係具持續實行之複次作為特徵予以特別歸類，使成獨立犯罪
    構成要件之行為態樣，依社會通念難認係出於一次犯意之決
    定，又非屬一個行為之持續動作，自難認被告成立接續犯包
    括一罪或想像競合犯；是其所為3次犯行，犯意各別，行為
    互殊，應分論併罰。
　㈣按想像競合犯之處斷刑，本質上係「刑之合併」。其所謂從
    一重處斷，乃將想像競合犯組成之評價上數罪，合併為科刑
    一罪，其所對應之刑罰，亦合併其評價上數罪之數法定刑，
    而為一個處斷刑。易言之，想像競合犯侵害數法益者皆成立
    犯罪，論罪時必須輕、重罪併舉論述，同時宣告所犯各罪名
    ，包括各罪有無加重、減免其刑之情形，亦應說明論列，量
    刑時併衡酌輕罪部分量刑事由，評價始為充足，然後依刑法
    第55條前段規定「從一重處斷」，非謂對於其餘各罪可置而
    不論。因此，法院決定處斷刑時，雖以其中最重罪名之法定
    刑，做為裁量之準據，惟於裁量其輕重時，仍應將輕罪合併
    評價在內（最高法院108年度台上字第4405號、第4408號判
    決意旨參照）。是以，被告於本院審理時自白一般洗錢犯行
    ，依洗錢防制法第16條第2項「犯前2條之罪，在偵查或審判
    中自白者，減輕其刑」之規定，原應減輕其刑，惟被告所犯
    一般洗錢罪係屬想像競合犯其中之輕罪，被告就本案3次犯
    行均係從一重之共同加重詐欺取財罪處斷，故就此部分想像
    競合輕罪得減刑部分，依上開說明，由本院於後述依刑法第
    57條量刑時，一併衡酌該部分減輕其刑事由，附此敘明。
　㈤爰審酌被告正值青壯，具勞動能力，竟不思循正當管道取得
    財物，明知詐欺集團對社會危害甚鉅，竟受金錢誘惑，受僱
    從事詐欺集團擔任俗稱「車手」之工作，利用如附表所示之
    被害人一時不察、陷於錯誤，以如起訴書所載之方式進行詐
    騙，致使如附表所示被害人受有非微之財產損失，不僅漠視
    他人財產權，更製造金流斷點，影響財產交易秩序，亦徒增
    檢警機關追查集團上游成員真實身分之難度，犯罪所生危害
    非輕，所為實屬不該，衡以其犯後坦認犯行，且就其所涉洗
    錢情節於偵審中亦均自白不諱，應具悔意，惟迄未與如附表
    所示之被害人達成和解，賠償渠等所受損害，暨考量其犯罪
    之動機、手段、情節、素行（見卷附臺灣高等法院被告前案
    紀錄表之記載）、與本案詐欺集團成員間之分工、擔任之犯
    罪角色及參與程度、所獲利益，及其自陳高職畢業之教育智
    識程度、入監前從事早餐店及外送工作、月薪約新臺幣（下
    同）4萬元、單身、無家人待其扶養之家庭生活經濟狀況（
    見本院111年度審金訴字第151號卷【下稱本院卷】111年3月
    21日審判筆錄第5頁）等一切情狀，分別量處如附表各編號
    「主文及宣告刑」欄所示之刑。
　㈥又審酌數罪併罰之定應執行刑，係出於刑罰經濟與責罰相當
    之考量，並非予以犯罪行為人或受刑人不當之利益，為一種
    特別的量刑過程，相較於刑法第57條所定科刑時應審酌之事
    項，係對一般犯罪行為之裁量。而定應執行刑之宣告，乃對
    犯罪行為人本身及所犯各罪之總檢視，除應考量行為人所犯
    數罪反應出之人格特性，並應權衡審酌行為人之責任與整體
    刑法目的及相關刑事政策，在量刑權之法律拘束性原則下，
    依刑法第51條第5款規定，採限制加重原則，資為量刑自由
    裁量權之外部界限，並應受法秩序理念規範之比例原則、平
    等原則、責罰相當原則、重複評價禁止原則等自由裁量權之
    內部抽象價值要求界限之支配，以使輕重得宜，罰當其責，
    俾符合法律授與裁量權之目的，以區別數罪併罰與單純數罪
    之不同，兼顧刑罰衡平原則。故定應執行刑時，除仍應就各
    別刑罰規範之目的、輕重罪間體系之平衡、整體犯罪非難評
    價，為綜合判斷外，尤須參酌上開實現刑罰公平性，以杜絕
    僥倖、減少犯罪之立法意旨，為妥適之裁量。本院衡酌被告
    本案如附表所示各次加重詐欺取財犯行，均係在110年7月28
    日所實施，各次犯行之間隔期間甚近，顯於短時間內反覆實
    施，所侵害法益固非屬於同一人，然各次犯行之角色分工、
    行為態樣、手段、動機均完全相同，責任非難重複之程度顯
    然較高，如以實質累加之方式定應執行刑，處罰之刑度恐將
    超過其行為之不法內涵與罪責程度，爰基於罪責相當之要求
    ，於刑法第51條第5款所定之外部性界限內，綜合評價各罪
    類型、關係、法益侵害之整體效果，考量犯罪人個人特質，
    及以比例原則、平等原則、責罰相當原則、重複評價禁止原
    則為內涵之內部性界限，為適度反應被告整體犯罪行為之不
    法與罪責程度及對其施以矯正之必要性，而就被告所犯如附
    表所示之3罪，定應執行刑如主文所示。　　　　
四、沒收部分
  ㈠按犯罪所得，屬於犯罪行為人者，沒收之，刑法第38條之1第
    1項前段定有明文。經查，被告於本院準備程序時供稱其從
    事本案詐欺集團之車手工作，僅有於第1日領到3,000多元之
    報酬，之後就沒有再獲得報酬等語（見本院卷111年3月21日
    準備程序筆錄第2頁），而其另犯之詐欺等案件（亦從事本
    案詐欺集團之車手工作），業經本院以110年度審金訴第567
    號判決宣告沒收其犯罪所得3,760元等情，則有該案判決書
    附卷可憑，既無證據證明被告本案另有獲取報酬，尚無沒收
    被告犯罪所得之餘地。
　㈡末按犯洗錢防制法第14條之罪，其所移轉、變更、掩飾、隱
    匿、收受、取得、持有、使用之財物或財產上利益，沒收之
    ；犯第15條之罪，其所收受、持有、使用之財物或財產上利
    益，亦同，洗錢防制法第18條第1項定有明文。惟因洗錢行
    為之標的是否限於行為人者始得宣告沒收，法無明文，是倘
    法條未規定「不問屬於犯罪行為人與否均沒收」時，自仍以
    屬於被告所有者為限，始應予沒收。查本案被告提領如附表
    所示被害人受騙所匯款項後，已全數交予不詳詐欺集團成員
    而上繳詐欺集團，足見該等款項非屬被告所有，亦無證據證
    明被告就該等款項具有事實上之管領處分權限，參酌上開所
    述，自無從就如附表所示被害人遭詐騙之款項，依洗錢防制
    法第18條第1項或刑法第38條之1第1項前段規定對被告宣告
    沒收，併此敘明。　　
據上論斷，應依刑事訴訟法第273條之1第1項、第299條第1項前
段、第310條之2、第454條第2項，洗錢防制法第2條第2款、第14
條第1項，刑法第11條前段、第28條、第339條之4第1項第2款、
第55條、第51條第5款，刑法施行法第1條之1第1項，判決如主文
。
本案經檢察官鄭世揚提起公訴，由檢察官江玟萱到庭執行職務。
中　　華　　民　　國　　111 　年　　4 　　月　　22　　日
                  刑事第九庭法  官  陳秀慧
以上正本證明與原本無異。
如不服本判決應於收受送達後20日內，向本院提出上訴書狀，並
應敘述具體理由。其未敘述上訴理由者，應於上訴期間屆滿後20
日內向本院補提理由書（均須按他造當事人之人數附繕本）「切
勿逕送上級法院」。若因疫情而遲誤不變期間，得向法院聲請回
復原狀。
                            書記官  陳建宏
中　　華　　民　　國　　111 　年　　4 　　月　　22　　日
《附錄本案論罪科刑法條全文》
洗錢防制法第2條
本法所稱洗錢，指下列行為：
一、意圖掩飾或隱匿特定犯罪所得來源，或使他人逃避刑事追訴
    ，而移轉或變更特定犯罪所得。
二、掩飾或隱匿特定犯罪所得之本質、來源、去向、所在、所有
    權、處分權或其他權益者。
三、收受、持有或使用他人之特定犯罪所得。
洗錢防制法第14條
有第二條各款所列洗錢行為者，處7年以下有期徒刑，併科新臺
幣5百萬元以下罰金。
前項之未遂犯罰之。
前二項情形，不得科以超過其特定犯罪所定最重本刑之刑。
中華民國刑法第339條之4
犯第339條詐欺罪而有下列情形之一者，處1年以上7年以下有期
徒刑，得併科1百萬元以下罰金：
一、冒用政府機關或公務員名義犯之。
二、三人以上共同犯之。
三、以廣播電視、電子通訊、網際網路或其他媒體等傳播工具，
    對公眾散布而犯之。
前項之未遂犯罰之。　　　　　　　　　　　　　　　　　　　
《附表》
編號 被害人 匯款時間 匯款金額 (新臺幣) 匯入帳戶 被告提領時間、地點與金額（新臺幣） 主文及宣告刑 1 被害人廖佑軒 110年7月28日 16時54分許 4萬9,985元 合作金庫銀行帳號000-0000000000000號帳戶 ⑴先後於110年7月28日17時0分許、17時1分許、17時1分許、17時2分許、17時3分許，在位於臺北市○○區○○路000巷00號彰化銀行之自動櫃員機，分別提領2萬元、2萬元、1萬元、2萬元、4,000元（共計7萬4,000元）。 ⑵先後於110年7月28日17時23分許、17時24分許、17時25分許、17時37分許，在位於臺北市○○區○○路0段000巷00000號新光銀行之自動櫃員機，分別提領2萬元、2萬元、2萬元、1萬4,000元（共計7萬4,000元）。 丁易倫犯三人以上共同詐欺取財罪，處有期徒刑壹年肆月。   110年7月28日 17時1分許 2萬4,123元      110年7月28日 17時9分許 1萬元      110年7月28日 17時10分許 1萬元      110年7月28日 17時11分許 1萬元      110年7月28日 17時20分許 2萬9,985元      110年7月28日 17時28分許 1萬4,015元    2 被害人張亦偉 110年7月28日 17時51分許 1萬123元 華南銀行帳號000-000000000000號帳戶 於110年7月28日17時55分許，在位於臺北市○○區○○路000巷00號彰化銀行之自動櫃員機，提領1萬元。 丁易倫犯三人以上共同詐欺取財罪，處有期徒刑壹年。 3 告訴人歐志祥 110年7月28日 20時52分許 9萬9,891元 渣打銀行帳號000-00000000000000號帳戶 先後於110年7月28日20時56分許、20時57分許、20時58分許、20時59分許、21時0分許、21時1分許、21時2分許、21時3分許、21時4分許、21時5分許、21時6分許、21時8分許，在位於臺北市○○區○○路000巷00號元大銀行之自動櫃員機，分別提領2萬元、2萬元、2萬元、2萬元、2萬元、2,000元、2萬元、2萬元、2萬元、2萬元、1萬6,000元（共計19萬8,000元）。 丁易倫犯三人以上共同詐欺取財罪，處有期徒刑壹年肆月。   110年7月28日 20時59分許 9萬6,113元    
《附件》
臺灣士林地方檢察署檢察官起訴書
                                    110年度偵字第22303號
　　被　　　告　丁易倫　男　25歲（民國00年00月0日生）
　　　　　　　　　　　　住臺北市○○區○○路0段000巷00弄
　　　　　　　　　　　　00號5樓
　　　　　　　　　　　　國民身分證統一編號：Z000000000號
上列被告因詐欺等案件，業經偵查終結，認應提起公訴，茲將犯
罪事實及證據並所犯法條分敘如下：
　　　　犯罪事實
一、丁易倫自民國110年7月起，經臉書「偏門工作信息」，加入
    WeChat暱稱「吳家安」之人所屬之詐欺集團，擔任提款車手
    ，負責依指示提領詐欺款項，再轉交他人之工作。丁易倫即
    與該詐欺集團成員共同意圖為自己不法之所有，基於3人以
    上共同犯詐欺取財、掩飾或隱匿特定犯罪所得去向而洗錢之
    犯意聯絡，由詐欺集團內之不詳成員，於110年7月28日，分
    別向廖佑軒、張亦偉、歐志祥施行詐術（見附表），致使其
    等陷於錯誤，而轉帳至附表「匯入帳戶」欄所示之帳戶。丁
    易倫則依指示，於廖佑軒等人匯款後，旋於同日17時至22時
    間，在臺北市內湖區之各處提款機，將廖佑軒等人遭詐騙而
    匯入之款項提領殆盡（見附表），再將所得款項交付給自稱
    「吳家安」之人，以此製造金流斷點，掩飾、隱匿該等款項
    之去向。嗣廖佑軒、張亦偉、歐志祥察覺有異，報警處理，
    經調閱提款機監視器影像，而循線查獲。
二、案經歐志祥訴由臺北市政府警察局內湖分局報告偵辦。
　　　　　　證據並所犯法條
一、證據清單及待證事實：
編號 證據名稱 待證事實 ㈠ 被告丁易倫於警詢、偵查中之供述 被告坦承加入詐欺集團擔任車手等情。 ㈡ 被害人張亦偉、廖佑軒、告訴人歐志祥於警詢之陳述及所提出之轉帳明細、匯款申請書 證明告訴人及被害人等因遭詐騙而匯款至附表帳戶之事實 ㈢ 附表「匯入帳戶」欄所示帳戶之交易明細 證明告訴人、被害人等因遭詐騙而匯款，款項旋遭提領之事實 ㈣ 提款機暨店家監視器影像翻拍照片 被告有在附表「提款地點」欄提款機提領告訴人及被害人等因遭詐騙而匯入款項之事實 
二、核被告所為，係犯刑法第339條之4第1項第2款之3人以上共
    同犯詐欺取財、洗錢防制法第14條第1項之洗錢罪嫌。被告
    與「吳家安」等詐欺集團成員間，就前開犯行，有犯意聯絡
    及行為分擔，為共同正犯。被告所犯上開罪嫌，係以一行為
    觸犯數罪名之想像競合犯，請依刑法第55條之規定從重之加
    重詐欺取財罪處斷，並請依被害人之人數，分論併罰。被告
    之犯罪所得，請依刑法第38條之1第1項、第3項規定宣告沒
    收之，並於全部或一部不能沒收或不宜執行沒收時，追徵其
    價額。
三、依刑事訴訟法第251條第1項提起公訴。
  　此　致
臺灣士林地方法院
中　　華　　民　　國　 111　　年　　1 　　月　　20　　日
　　　　　　　　　　　　　　檢察官      鄭世揚
本件正本證明與原本無異
中　　華　　民　　國　 111　　年　　1 　　月　　27　　日
                            書記官      曾于倫
附錄本案所犯法條全文
中華民國刑法第339條之4
犯第 339 條詐欺罪而有下列情形之一者，處 1 年以上 7 年以
下有期徒刑，得併科 1 百萬元以下罰金：
一、冒用政府機關或公務員名義犯之。
二、三人以上共同犯之。
三、以廣播電視、電子通訊、網際網路或其他媒體等傳播工具，
    對公眾散布而犯之。
前項之未遂犯罰之。
洗錢防制法第14條
有第二條各款所列洗錢行為者，處 7 年以下有期徒刑，併科新
臺幣 5 百萬元以下罰金。
前項之未遂犯罰之。
前二項情形，不得科以超過其特定犯罪所定最重本刑之刑。
附表：
編號 被害人 詐騙理由 匯款時間 匯入帳戶 匯款金額 提領時間及金額 提款地點 1 廖佑軒 於110年7月28日16時許，假冒電商業客服人員身份對廖佑軒謊稱：網路平台名稱設定錯誤，須使用ATM轉帳、網路轉帳才能解除錯誤設定等語，致廖佑軒陷於錯誤而轉帳 110年7月28日 16時54分至17時28分 合作金庫 000-0000000000000 4萬9985元 2萬4123元 1萬元 1萬元 1萬元 2萬9985元 1萬4015元 （計7次） 110年7月28日17時0分至17時03分接續提領5次 計7萬4025元 110年7月28日17時23分至17時37接續提領4次 計7萬4020元 臺北市○○區○○路000巷00號彰化銀行之提款機   臺北市○○區○○路0段000巷00000號臺灣新光商業銀行之提款機 2 張亦偉 於110年7月28日17時0分許，假冒玉山銀行客服人員身份來電稱購物設定錯誤成分期付款，致張亦偉陷於錯誤而匯款 110年7月28日 17時51分  華南商業銀行 000-000000000000 1萬123元 110年7月28日17時55分提領1次 計1萬5元 臺北市○○區○○路000巷00號彰化銀行之提款機 3 歐志祥 於110年7月28日20時10分許，假冒HITO本舖客服人員身份來電稱訂單設定錯誤，致歐志祥陷於錯誤而匯款 110年7月28日 20時50分至20時59分  渣打銀行 000-00000000000000 9萬9891元 9萬6113元 （計2次) 110年7月28日20時56分至21時08分接續提領11次 計19萬8000元 臺北市○○區○○路000巷00號元大銀行之提款機